---
title: "인구지리학"
author: 이상일(서울대학교 지리교육과 교수)
format: 
  dashboard:
    logo: snu_logo_2.png
    nav-buttons: 
      - icon: house
        href: https://sangillee.snu.ac.kr/
        aria-label: Homepage
      - icon: github
        href: https://github.com/sangillee66
        aria-label: GitHub
      - icon: envelope
        href: mailto:si_lee@snu.ac.kr
        aria-label: Mail
    scrolling: true
editor: visual
editor_options: 
  chunk_output_type: console
---

# 인구 데이터

## Row

### Column {width="65%"}

```{r}
#| title: World Population Prospects 2024 주요 지표
library(tidyverse)
library(reactable)
wpp_2024 <- read_rds("wpp_2024.rds")
wpp_2024_sel <- wpp_2024 |> 
  # filter(
  #   year == 2025,
  #   type == "Country/Area"
  # ) |>  
  select(
    Type = type,
    Name = region_name, 
    ISO3 = ISO3,
    year, 
    pop_jan_t = pop_jan_total, 
    pop_jul_t = pop_jul_total, 
    pop_jul_m = pop_jul_male, 
    pop_jul_f = pop_jul_female,
    pop_den, sex_ratio, median_age, 
    natural_chg = natural_change, 
    RNC, 
    pop_chg = pop_change,
    PGR, 
    doub_time = doubling_time, 
    births, CBR, TFR, NRR, 
    sex_ratio_b = sex_ratio_birth, 
    deaths_t = deaths_total, 
    deaths_m = deaths_male, 
    deaths_f = deaths_female, 
    CDR, 
    life_exp_t = life_exp_total, 
    life_exp_m = life_exp_male, 
    life_exp_f = life_exp_female, 
    inf_deaths = infant_deaths, 
    IMR, 
    net_mig = net_migrants,
    NMR
  )
  
reactable(
  wpp_2024_sel,
  searchable = TRUE,
  minRows = 10,
  defaultPageSize = 10,
  theme = reactableTheme(
    style = list(
      fontSize = "13px"
    )
  ),
  columns = list(
    Type = colDef(filterable = TRUE, filterMethod = JS(" 
        function(rows, columnId, filterValue) {
          return rows.filter(function(row) {
            var cellValue = row.values[columnId];
            if (cellValue == null) return false;
            return cellValue.indexOf(filterValue) !== -1;
          });
        }
      ")),
    Name = colDef(filterable = TRUE, sticky = "left"),
    ISO3 = colDef(filterable = TRUE),
    year = colDef(filterable = TRUE), 
    pop_jan_t = colDef(format = colFormat(separators = TRUE, digits = 0)),
    pop_jul_t = colDef(format = colFormat(separators = TRUE, digits = 0)),
    pop_jul_m = colDef(format = colFormat(separators = TRUE, digits = 0)),
    pop_jul_f = colDef(format = colFormat(separators = TRUE, digits = 0)),
    pop_den = colDef(format = colFormat(separators = TRUE, digits = 0)),
    sex_ratio = colDef(format = colFormat(separators = TRUE, digits = 1)),
    median_age = colDef(format = colFormat(separators = TRUE, digits = 1)),
    natural_chg = colDef(format = colFormat(separators = TRUE, digits = 0)),
    RNC = colDef(format = colFormat(separators = TRUE, digits = 3)),
    pop_chg = colDef(format = colFormat(separators = TRUE, digits = 0)),
    PGR = colDef(format = colFormat(separators = TRUE, digits = 3)),
    doub_time = colDef(format = colFormat(separators = TRUE, digits = 2)),
    births = colDef(format = colFormat(separators = TRUE, digits = 0)),
    CBR = colDef(format = colFormat(separators = TRUE, digits = 3)),
    TFR = colDef(format = colFormat(separators = TRUE, digits = 3)),
    NRR = colDef(format = colFormat(separators = TRUE, digits = 3)),
    deaths_t = colDef(format = colFormat(separators = TRUE, digits = 0)),
    deaths_m = colDef(format = colFormat(separators = TRUE, digits = 0)),
    deaths_f = colDef(format = colFormat(separators = TRUE, digits = 0)),
    CDR = colDef(format = colFormat(separators = TRUE, digits = 3)),
    life_exp_t = colDef(format = colFormat(separators = TRUE, digits = 1)),
    life_exp_m = colDef(format = colFormat(separators = TRUE, digits = 1)),
    life_exp_f = colDef(format = colFormat(separators = TRUE, digits = 1)),
    inf_deaths = colDef(format = colFormat(separators = TRUE, digits = 0)),
    IMR = colDef(format = colFormat(separators = TRUE, digits = 1)),
    net_mig = colDef(format = colFormat(separators = TRUE, digits = 0)),
    NMR = colDef(format = colFormat(separators = TRUE, digits = 3))
  )
)
```

### Column {width="35%"}

::: {.card title="변수 설명"}
-   Type: 지역 유형(예: Country/Area, SDG region, Region, Subregion)

-   Name: 국가명

-   ISO3: 국가식별코드(세자리 문자)

-   year: 연도

-   pop_jan_t: 총인구수(1월 1일 기준)

-   pop_jul_t: 총인구수(7월 1일 기준)

-   pop_jul_m: 남성 총인구수(7월 1일 기준)

-   pop_jul_f: 여성 총인구수(7월 1일 기준)

-   pop_den: 인구밀도(1제곱킬로미터당 인구수)

-   sex_ratio: 성비(여성 100명당 남성 인구)

-   median_age: 중위연령

-   natural_chg: 자연변화수(출생아수 - 사망자수)

-   RNC: 자연변화율(rate of natural change)(단위: 인구 1,000명 당 자연증가수)

-   pop_chg: 인구증감

-   PGR: 인구증감율(population growth rate)(단위: %)

-   doub_time: 인구배가기간(인구가 배로 느는데 걸리는 시간) (단위: 년)

-   births: 출생아수

-   CBR: 조출생율(crude birth rate)(단위: 인구 1,000명당 출생아수)

-   TFR: 합계출산율(total fertility rate)(단위: 여성 1인당 평균 기대 출생아수)

-   NRR: 순재생산율(net reproduction rate)(단위: 여성 1인당 생존 자녀수)

-   sex_ratio_b: 출생성비(단위: 여아 100명당 남아)

-   deaths_t: 사망자수

-   deaths_m: 남성 사망자수

-   deaths_f: 여성 사망자수

-   CDR: 조사망율(crude death rate)(단위: 인구 1,000명당 사망자수)

-   life_exp_t: 기대수명

-   life_exp_m: 남성 기대수명

-   life_exp_f: 여성 기대수명

-   inf_deaths: 사망한 영아수(출생 후 1년 이내 사망한 출생아)

-   IMR: 영아사망률(infant mortality rate)(생존 출생아 1,000명당 사망한 영아수)

-   net_mig: 순이동자(전입자 - 전출자)

-   NMR: 순이동률(net migration rate)(단위: 인구 1,000명당 순이동자)
:::

## Row

### Column {width="60%"}

```{r}
#| results: hide
library(tidyverse)
library(readxl)
library(sf)
library(tmap)
countries.m <- st_read("D:/My R/World Data Manupulation/NaturalEarth/new_2_ne_50m_admin_0_countries.shp") 

```

```{r}
#| title: "A Lookup Map for Countries in the World"
#| message: false
library(tidyverse)
library(readxl)
library(sf)
library(tmap)

world.region.code <- read_excel("D:/My R/Population Geography/0 Population Data/World_Region_Code.xlsx", sheet = 1, col_names = TRUE)

countries.m.region <- countries.m |> 
  left_join(
    world.region.code, join_by(ISO_N3_CD == `M49 Code`)
  ) |> 
  mutate(
    New_New_Sub_SDG_NM = case_match(
      New_New_Sub_SDG_NM,
      "CENTRAL AND SOUTHERN ASIA" ~ "Central and Southern Asia",
      "EUROPE, NORTHERN AMERICA, AUSTRALIA, AND NEW ZEALAND" ~ "Europe, Northern America, Australia, and New Zealand",
      "ANTARCTICA" ~ "Antarctica",
      "NORTHERN AFRICA AND WESTERN ASIA" ~ "Northern Afraica and Western Asia",
      "OCEANIA (EXC AUSTRALIA AND NEW ZEALAND)" ~ "Oceania (excluding Australia and New Zealand)",
      "SUB-SAHARAN AFRICA" ~ "Sub-Saharan Africa",
      "LATIN AMERICA AND THE CARIBBEAN" ~ "Latin America and THE Caribbean",
      "EASTERN AND SOUTH-EASTERN ASIA" ~ "Eastern and South-Eastern Asia" 
    )
  )

tmap_mode("view")
tm_shape(countries.m.region) + tm_polygons( 
  alpha = 0, border.alpha = 0, id = "NAME_KO", 
  popup.vars = c(
    "ISO3" = "ISO_A3", 
    "NAME" = "NAME_LONG",
    "Subregion" = "New_UN_All_Subregion_NM",
    "Region" = "New_UN_Region_NM",
    "SDG Region" = "New_New_Sub_SDG_NM"
    )
  ) +
  tm_basemap(
    c("Esri.NatGeoWorldMap", "Esri.WorldGrayCanvas", "OpenStreetMap", "Esri.WorldImagery")
  )
```

### Column {width="40%"}

```{r}
#| results: hide

SIGUNGU1.shp <- st_read("D:/My R/Korean Administrative Areas/행정구역 셰이프 파일/3 Generalization/2023_2Q/NOT_MOVE/SIGUNGU1_NM_2023_2Q_GEN_0030.shp", options = "ENCODING=CP949")
SIDO_Polyline.shp <- st_read("D:/My R/Korean Administrative Areas/행정구역 셰이프 파일/3 Generalization/2023_2Q/NOT_MOVE/SIDO_Polyline_NM_2023_2Q_GEN_0030.shp", options = "ENCODING=CP949")

SIGUNGU1.shp <- SIGUNGU1.shp |> 
  mutate(
    SGG1_CD = as.character(SGG1_CD)
  )
```

```{r}
#| title: "우리나라 시군구 단위 행정구역"

SIGUNGU1.shp <- SIGUNGU1.shp |> 
  mutate(
    SGG1_CD = as.character(SGG1_CD)
  )

tmap_mode("view")
tm_shape(SIGUNGU1.shp) + tm_fill(
  col = "gray90", alpha = 0.2, id = "SGG1_FNM", 
  popup.vars = c(
    "영어 이름" = "Eng_NM",
    "코드번호" = "SGG1_CD" 
  ) 
  ) + tm_borders() +
  tm_shape(SIDO_Polyline.shp) + tm_lines(col = "black", lwd = 2) +
  tm_basemap(
    c("OpenStreetMap", "Esri.WorldImagery", "Esri.WorldGrayCanvas")
  )  

```

## Row

::: {.card title="World Population Prospects 2024"}
###  {width="50%"}

{{< video https://www.youtube.com/watch?v=Rteb1ZCgiX8 >}}
:::

::: {.card title="인구이동총조사 100년(통계청)"}
###  {width="50%"}

{{< video https://www.youtube.com/watch?v=2-LsyVx2EF8 >}}
:::

# 인구 성장

## 세계의 인구 성장

::: {.card title="세계의 인구 성장"}
###  {width="50%"}

```{=html}
<iframe src="https://ourworldindata.org/explorers/population-and-demography?indicator=Population&Sex=Both+sexes&Age=Total&Projection+scenario=Medium&country=Asia+%28UN%29~Europe+%28UN%29~Africa+%28UN%29~Oceania+%28UN%29~Northern+America+%28UN%29~Latin+America+and+the+Caribbean+%28UN%29~KOR~OWID_WRL&hideControls=true&tab=chart" loading="lazy" style="width: 100%; height: 600px; border: 0px none;" allow="web-share; clipboard-write"></iframe>
```
:::

::: {.card title="세계의 인구성장률"}
###  {width="50%"}

```{=html}
<iframe src="https://ourworldindata.org/explorers/population-and-demography?tab=map&indicator=Population+growth+rate&Sex=Both+sexes&Age=Total&Projection+scenario=Medium&country=Asia+%28UN%29~Europe+%28UN%29~Africa+%28UN%29~Oceania+%28UN%29~Northern+America+%28UN%29~Latin+America+and+the+Caribbean+%28UN%29~OWID_WRL~KOR&hideControls=true" loading="lazy" style="width: 100%; height: 600px; border: 0px none;" allow="web-share; clipboard-write"></iframe>
```
:::

## Row

### Column {width="50%"}

```{r}
#| title: "우리나라 시도별 인구 성장, 1975~2023"
library(tidyverse)
library(readxl)
library(echarts4r)
library(RColorBrewer)

my.census.data.3 <- read_excel("D:/My R/Population Geography/1 Population Growth/Korea_census_Data.xlsx",  sheet = 3)

my.census.data.3.melt <- my.census.data.3 |> select(-last_col()) |> 
  pivot_longer(
    cols = "1975":"2023",
    names_to = "Year",
    values_to = "Population"
  )

year.3.all <- my.census.data.3.melt |> 
  distinct(Year) |> pull()

year.sel <- year.3.all
code.sel <- c(11, 21, 22, 23, 24, 25, 26, 29, 31, 32, 33, 34, 35, 36, 37, 38, 39)

data.sel <- my.census.data.3.melt |> 
  filter(
    Year %in% year.sel,
    Code %in% code.sel
  )

regions.name <- data.sel |> 
  distinct(Name_kr) |> pull()

data.sel <-  data.sel |> 
  mutate(
    Name_kr = fct(Name_kr, levels = regions.name)
  )

qual_col_pals <- brewer.pal.info[brewer.pal.info$category == 'qual',]
col_vector <- unlist(mapply(brewer.pal, qual_col_pals$maxcolors, rownames(qual_col_pals)))

data.sel |> 
  group_by(Name_kr) |>
  e_charts(Year) |> 
  e_line(Population) |> 
  e_color(col_vector) |> 
  e_tooltip(
    trigger = "axis",
  formatter = htmlwidgets::JS("
    function (params) {
      const year = params[0].axisValue;

      // 숫자 포맷터: 쉼표 추가 (한국식)
      const formatter = new Intl.NumberFormat('ko-KR');

      // 인구수 추출
      let data = params.map(p => {
        let pop = (Array.isArray(p.value)) ? p.value[1] : p.value;
        return {
          name: p.seriesName,
          value: pop,
          marker: p.marker
        };
      });

      // 정렬
      data.sort((a, b) => b.value - a.value);

      // 툴팁 문자열 생성
      let result = '<strong>' + year + '년</strong><br/>';
      data.forEach(d => {
        result += d.marker + d.name + ': ' + formatter.format(d.value) + '명<br/>';
      });

      return result;
    }
  ")
  )

```

## Row

::: {.card title="Paul Ehrlich's The Population Bomb"}
###  {width="50%"}

{{< video https://www.youtube.com/watch?v=W8XOF3SOu8I >}}
:::

::: {.card title="The Demographic Dividend"}
###  {width="50%"}

{{< video https://www.youtube.com/watch?v=zWaRS56jDJE&list=PL75500EACFAA7552F&index=4 >}}
:::

# 인구 분포

## Row

::: {.card title="세계의 인구 밀도"}
### 

```{=html}
<iframe src="https://ourworldindata.org/explorers/population-and-demography?country=Asia+%28UN%29~Europe+%28UN%29~Africa+%28UN%29~Oceania+%28UN%29~Northern+America+%28UN%29~Latin+America+and+the+Caribbean+%28UN%29~KOR~OWID_WRL&indicator=Population+density&Sex=Both+sexes&Age=Total&Projection+scenario=Medium&hideControls=true&tab=chart" loading="lazy" style="width: 100%; height: 600px; border: 0px none;" allow="web-share; clipboard-write"></iframe>
```
:::

::: {.card title="세계의 도시화율"}
### 

```{=html}
<iframe src="https://ourworldindata.org/grapher/share-of-population-urban?tab=chart&country=OWID_LIC~OWID_HIC~Middle-income+countries~OWID_LMC~OWID_UMC~KOR~OWID_WRL" loading="lazy" style="width: 100%; height: 600px; border: 0px none;" allow="web-share; clipboard-write"></iframe>
```
:::

## Cartograms {.tabset}

### 1950년

```{r}
#| results: hide

library(tidyverse)
library(readxl)
library(sf)
library(tmap)
library(cartogramR)

my.data <- read_rds("D:/My R/Population Geography/wpp_2024.rds")

countries.m <- st_read("D:/My R/World Data Manupulation/NaturalEarth/new_2_ne_50m_admin_0_countries.shp") 

world.region.code <- read_excel("D:/My R/Population Geography/0 Population Data/World_Region_Code.xlsx", sheet = 1, col_names = TRUE)

countries.m <- countries.m |> 
  left_join(
    world.region.code |> dplyr::select(3:13, 17), 
    join_by(ISO_N3_CD == `M49 Code`)
  )

crs_robin <- st_crs("+proj=robin +lon_0=0 +x_0=0 +y_0=0 +ellps=WGS84 +datum=WGS84 +units=m +no_defs +towgs84=0,0,0")

countries.m.robin <- st_transform(countries.m, crs = crs_robin)

type.sel <- "Country/Area"
year.sel <- 1950
var.sel <- "pop_jul_total"

data.sel <- my.data |> 
  filter(
    type %in% type.sel,
    year %in% year.sel
  )

New.World <- countries.m.robin |> 
  left_join(
    data.sel,
    join_by(ISO_N3_CD == location_code)
  ) |> 
  filter(
    !is.na(pop_jul_total)
  ) 

carto.shp <- cartogramR(New.World, count = var.sel) |> as.sf()

SDG.region.name <- unique(carto.shp$New_New_Sub_SDG_NM)
SDG.region.name <- SDG.region.name[c(5, 3, 1, 7, 6, 4, 2)]

carto.shp <- carto.shp |> 
  mutate(
    New_SDG_NM = fct(New_New_Sub_SDG_NM, levels = SDG.region.name)
  )

```

```{r}
#| fig-height: 8.4
#| fig-width: 18
#| fig-dpi: 600

tmap_mode("plot")
my.title <- paste0("World Population Distribution, ", year.sel)
my.map <- tm_shape(carto.shp) +
  tm_polygons(
    col = "New_SDG_NM",
    palette = "Set3",
    legend.show = TRUE,
    lwd = 1.5,
    title = "SDG Regions",
    popup.vars = c(
    "국가명" = "SOVEREIGNT",
    "인구수" = "pop_jul_total",
    "인구 밀도" = "pop_den"
    )
  ) +
  tm_legend(legend.format = list(digits = 1), legend.title.size = 1, legend.text.size = 0.8, legend.position = c("left", "bottom"), legend.frame = FALSE, legend.bg.color = "gray99") +
  tm_layout(frame = TRUE, main.title = my.title, main.title.size = 2.5, main.title.position = "center",
            bg.color = "White", inner.margins = c(0.01, 0.01, 0.02, 0.01)) +
  tm_credits("SANG-IL LEE, Geography Education at SNU, 2025", position = c(0.81, 0.02), size = 0.8)
my.map
```

### 1990년

```{r}
#| results: hide

library(tidyverse)
library(readxl)
library(sf)
library(tmap)
library(cartogramR)

my.data <- read_rds("D:/My R/Population Geography/wpp_2024.rds")

countries.m <- st_read("D:/My R/World Data Manupulation/NaturalEarth/new_2_ne_50m_admin_0_countries.shp") 

world.region.code <- read_excel("D:/My R/Population Geography/0 Population Data/World_Region_Code.xlsx", sheet = 1, col_names = TRUE)

countries.m <- countries.m |> 
  left_join(
    world.region.code |> dplyr::select(3:13, 17), 
    join_by(ISO_N3_CD == `M49 Code`)
  )

crs_robin <- st_crs("+proj=robin +lon_0=0 +x_0=0 +y_0=0 +ellps=WGS84 +datum=WGS84 +units=m +no_defs +towgs84=0,0,0")

countries.m.robin <- st_transform(countries.m, crs = crs_robin)

type.sel <- "Country/Area"
year.sel <- 1990
var.sel <- "pop_jul_total"

data.sel <- my.data |> 
  filter(
    type %in% type.sel,
    year %in% year.sel
  )

New.World <- countries.m.robin |> 
  left_join(
    data.sel,
    join_by(ISO_N3_CD == location_code)
  ) |> 
  filter(
    !is.na(pop_jul_total)
  ) 

carto.shp <- cartogramR(New.World, count = var.sel) |> as.sf()

SDG.region.name <- unique(carto.shp$New_New_Sub_SDG_NM)
SDG.region.name <- SDG.region.name[c(5, 3, 1, 7, 6, 4, 2)]

carto.shp <- carto.shp |> 
  mutate(
    New_SDG_NM = fct(New_New_Sub_SDG_NM, levels = SDG.region.name)
  )

```

```{r}
#| fig-height: 8.4
#| fig-width: 18
#| fig-dpi: 600

tmap_mode("plot")
my.title <- paste0("World Population Distribution, ", year.sel)
my.map <- tm_shape(carto.shp) +
  tm_polygons(
    col = "New_SDG_NM",
    palette = "Set3",
    legend.show = TRUE,
    lwd = 1.5,
    title = "SDG Regions",
    popup.vars = c(
    "국가명" = "SOVEREIGNT",
    "인구수" = "pop_jul_total",
    "인구 밀도" = "pop_den"
    )
  ) +
  tm_legend(legend.format = list(digits = 1), legend.title.size = 1, legend.text.size = 0.8, legend.position = c("left", "bottom"), legend.frame = FALSE, legend.bg.color = "gray99") +
  tm_layout(frame = TRUE, main.title = my.title, main.title.size = 2.5, main.title.position = "center",
            bg.color = "White", inner.margins = c(0.01, 0.01, 0.02, 0.01)) +
  tm_credits("SANG-IL LEE, Geography Education at SNU, 2025", position = c(0.81, 0.02), size = 0.8)
my.map
```

### 2025년

```{r}
#| results: hide

library(tidyverse)
library(readxl)
library(sf)
library(tmap)
library(cartogramR)

my.data <- read_rds("D:/My R/Population Geography/wpp_2024.rds")

countries.m <- st_read("D:/My R/World Data Manupulation/NaturalEarth/new_2_ne_50m_admin_0_countries.shp") 

world.region.code <- read_excel("D:/My R/Population Geography/0 Population Data/World_Region_Code.xlsx", sheet = 1, col_names = TRUE)

countries.m <- countries.m |> 
  left_join(
    world.region.code |> dplyr::select(3:13, 17), 
    join_by(ISO_N3_CD == `M49 Code`)
  )

crs_robin <- st_crs("+proj=robin +lon_0=0 +x_0=0 +y_0=0 +ellps=WGS84 +datum=WGS84 +units=m +no_defs +towgs84=0,0,0")

countries.m.robin <- st_transform(countries.m, crs = crs_robin)

type.sel <- "Country/Area"
year.sel <- 2025
var.sel <- "pop_jul_total"

data.sel <- my.data |> 
  filter(
    type %in% type.sel,
    year %in% year.sel
  )

New.World <- countries.m.robin |> 
  left_join(
    data.sel,
    join_by(ISO_N3_CD == location_code)
  ) |> 
  filter(
    !is.na(pop_jul_total)
  ) 

carto.shp <- cartogramR(New.World, count = var.sel) |> as.sf()

SDG.region.name <- unique(carto.shp$New_New_Sub_SDG_NM)
SDG.region.name <- SDG.region.name[c(5, 3, 1, 7, 6, 4, 2)]

carto.shp <- carto.shp |> 
  mutate(
    New_SDG_NM = fct(New_New_Sub_SDG_NM, levels = SDG.region.name)
  )

```

```{r}
#| fig-height: 8.4
#| fig-width: 18
#| fig-dpi: 600

tmap_mode("plot")
my.title <- paste0("World Population Distribution, ", year.sel)
my.map <- tm_shape(carto.shp) +
  tm_polygons(
    col = "New_SDG_NM",
    palette = "Set3",
    legend.show = TRUE,
    lwd = 1.5,
    title = "SDG Regions",
    popup.vars = c(
    "국가명" = "SOVEREIGNT",
    "인구수" = "pop_jul_total",
    "인구 밀도" = "pop_den"
    )
  ) +
  tm_legend(legend.format = list(digits = 1), legend.title.size = 1, legend.text.size = 0.8, legend.position = c("left", "bottom"), legend.frame = FALSE, legend.bg.color = "gray99") +
  tm_layout(frame = TRUE, main.title = my.title, main.title.size = 2.5, main.title.position = "center",
            bg.color = "White", inner.margins = c(0.01, 0.01, 0.02, 0.01)) +
  tm_credits("SANG-IL LEE, Geography Education at SNU, 2025", position = c(0.81, 0.02), size = 0.8)
my.map
```

### 2055년

```{r}
#| results: hide

library(tidyverse)
library(readxl)
library(sf)
library(tmap)
library(cartogramR)

my.data <- read_rds("D:/My R/Population Geography/wpp_2024.rds")

countries.m <- st_read("D:/My R/World Data Manupulation/NaturalEarth/new_2_ne_50m_admin_0_countries.shp") 

world.region.code <- read_excel("D:/My R/Population Geography/0 Population Data/World_Region_Code.xlsx", sheet = 1, col_names = TRUE)

countries.m <- countries.m |> 
  left_join(
    world.region.code |> dplyr::select(3:13, 17), 
    join_by(ISO_N3_CD == `M49 Code`)
  )

crs_robin <- st_crs("+proj=robin +lon_0=0 +x_0=0 +y_0=0 +ellps=WGS84 +datum=WGS84 +units=m +no_defs +towgs84=0,0,0")

countries.m.robin <- st_transform(countries.m, crs = crs_robin)

type.sel <- "Country/Area"
year.sel <- 2055
var.sel <- "pop_jul_total"

data.sel <- my.data |> 
  filter(
    type %in% type.sel,
    year %in% year.sel
  )

New.World <- countries.m.robin |> 
  left_join(
    data.sel,
    join_by(ISO_N3_CD == location_code)
  ) |> 
  filter(
    !is.na(pop_jul_total)
  ) 

carto.shp <- cartogramR(New.World, count = var.sel) |> as.sf()

SDG.region.name <- unique(carto.shp$New_New_Sub_SDG_NM)
SDG.region.name <- SDG.region.name[c(5, 3, 1, 7, 6, 4, 2)]

carto.shp <- carto.shp |> 
  mutate(
    New_SDG_NM = fct(New_New_Sub_SDG_NM, levels = SDG.region.name)
  )

```

```{r}
#| fig-height: 8.4
#| fig-width: 18
#| fig-dpi: 600

tmap_mode("plot")
my.title <- paste0("World Population Distribution, ", year.sel)
my.map <- tm_shape(carto.shp) +
  tm_polygons(
    col = "New_SDG_NM",
    palette = "Set3",
    legend.show = TRUE,
    lwd = 1.5,
    title = "SDG Regions",
    popup.vars = c(
    "국가명" = "SOVEREIGNT",
    "인구수" = "pop_jul_total",
    "인구 밀도" = "pop_den"
    )
  ) +
  tm_legend(legend.format = list(digits = 1), legend.title.size = 1, legend.text.size = 0.8, legend.position = c("left", "bottom"), legend.frame = FALSE, legend.bg.color = "gray99") +
  tm_layout(frame = TRUE, main.title = my.title, main.title.size = 2.5, main.title.position = "center",
            bg.color = "White", inner.margins = c(0.01, 0.01, 0.02, 0.01)) +
  tm_credits("SANG-IL LEE, Geography Education at SNU, 2025", position = c(0.81, 0.02), size = 0.8)
my.map
```

### 2100년

```{r}
#| results: hide

library(tidyverse)
library(readxl)
library(sf)
library(tmap)
library(cartogramR)

my.data <- read_rds("D:/My R/Population Geography/wpp_2024.rds")

countries.m <- st_read("D:/My R/World Data Manupulation/NaturalEarth/new_2_ne_50m_admin_0_countries.shp") 

world.region.code <- read_excel("D:/My R/Population Geography/0 Population Data/World_Region_Code.xlsx", sheet = 1, col_names = TRUE)

countries.m <- countries.m |> 
  left_join(
    world.region.code |> dplyr::select(3:13, 17), 
    join_by(ISO_N3_CD == `M49 Code`)
  )

crs_robin <- st_crs("+proj=robin +lon_0=0 +x_0=0 +y_0=0 +ellps=WGS84 +datum=WGS84 +units=m +no_defs +towgs84=0,0,0")

countries.m.robin <- st_transform(countries.m, crs = crs_robin)

type.sel <- "Country/Area"
year.sel <- 2100
var.sel <- "pop_jul_total"

data.sel <- my.data |> 
  filter(
    type %in% type.sel,
    year %in% year.sel
  )

New.World <- countries.m.robin |> 
  left_join(
    data.sel,
    join_by(ISO_N3_CD == location_code)
  ) |> 
  filter(
    !is.na(pop_jul_total)
  ) 

carto.shp <- cartogramR(New.World, count = var.sel) |> as.sf()

SDG.region.name <- unique(carto.shp$New_New_Sub_SDG_NM)
SDG.region.name <- SDG.region.name[c(5, 3, 1, 7, 6, 4, 2)]

carto.shp <- carto.shp |> 
  mutate(
    New_SDG_NM = fct(New_New_Sub_SDG_NM, levels = SDG.region.name)
  )

```

```{r}
#| fig-height: 8.4
#| fig-width: 18
#| fig-dpi: 600

tmap_mode("plot")
my.title <- paste0("World Population Distribution, ", year.sel)
my.map <- tm_shape(carto.shp) +
  tm_polygons(
    col = "New_SDG_NM",
    palette = "Set3",
    legend.show = TRUE,
    lwd = 1.5,
    title = "SDG Regions",
    popup.vars = c(
    "국가명" = "SOVEREIGNT",
    "인구수" = "pop_jul_total",
    "인구 밀도" = "pop_den"
    )
  ) +
  tm_legend(legend.format = list(digits = 1), legend.title.size = 1, legend.text.size = 0.8, legend.position = c("left", "bottom"), legend.frame = FALSE, legend.bg.color = "gray99") +
  tm_layout(frame = TRUE, main.title = my.title, main.title.size = 2.5, main.title.position = "center",
            bg.color = "White", inner.margins = c(0.01, 0.01, 0.02, 0.01)) +
  tm_credits("SANG-IL LEE, Geography Education at SNU, 2025", position = c(0.81, 0.02), size = 0.8)
my.map
```

## Row

### Column

```{r}
#| results: hide
library(tidyverse)
library(sf)
library(tmap)
SIGUNGU1.shp <- st_read("D:/My R/Korean Administrative Areas/행정구역 셰이프 파일/3 Generalization/2023_2Q/NOT_MOVE/SIGUNGU1_NM_2023_2Q_GEN_0030.shp", options = "ENCODING=CP949")
SIDO_Polyline.shp <- st_read("D:/My R/Korean Administrative Areas/행정구역 셰이프 파일/3 Generalization/2023_2Q/NOT_MOVE/SIDO_Polyline_NM_2023_2Q_GEN_FULL.shp", options = "ENCODING=CP949")
GCP_1975_2023.shp <- st_read("D:/My R/Population Geography/2 Population Distribution/GCP_1975_2023.shp", options = "ENCODING=CP949")
```

```{r}
#| title: Geographic Center of Population in South Korea, 1975~2023
tmap_mode("view")
tm_shape(GCP_1975_2023.shp) + 
  tm_dots(col = "red", size = 1, alpha = 0.5,   
          id = "Year", 
          popup.vars = c(
            "이름" = "EMD_FNM",
            "ID" = "EMD_ID", 
            "위도" = "Latitud",
            "경도" = "Longitd"
            ),
          popup.format = list(
            Latitud = list(digits = 4),
            Longitd = list(digits = 4)
          )
          ) +
  tm_shape(SIDO_Polyline.shp) + tm_lines(lwd = 2) + 
  tm_basemap(
    c("OpenStreetMap", "Esri.WorldImagery")
  )
```

## Row

::: {.row title="우리나라 인구소멸위험지수(2023년) 및 시군구별 추이(2015~2023년)"}
왼편 지도에서 시군구 하나를 클릭하면 2015\~2023년의 추이를 볼 수 있습니다. 오픈 API를 통해 KOSIS(<https://kosis.kr/>) 데이터를 가져와 그래프를 그리기 때문에 시간이 지체될 수 있습니다.

<iframe src="https://sangillee.shinyapps.io/ClickOnMap/" loading="lazy" style="width: 100%; height: 600px; border: 0px none;" allow="web-share; clipboard-write">

</iframe>
:::

# 인구 구조

## Row

::: {.card title="세계의 중위 연령"}
### 

```{=html}
<iframe src="https://ourworldindata.org/explorers/population-and-demography?country=Asia+%28UN%29~Europe+%28UN%29~Africa+%28UN%29~Oceania+%28UN%29~Northern+America+%28UN%29~Latin+America+and+the+Caribbean+%28UN%29~KOR~OWID_WRL&indicator=Median+age&Sex=Both+sexes&Age=Total&Projection+scenario=Medium&hideControls=true&tab=chart" loading="lazy" style="width: 100%; height: 600px; border: 0px none;" allow="web-share; clipboard-write"></iframe>
```
:::

::: {.card title="세계의 연령 구조"}
### 

```{=html}
<iframe src="https://ourworldindata.org/explorers/population-and-demography?time=2025&country=Asia+%28UN%29~Europe+%28UN%29~Africa+%28UN%29~Oceania+%28UN%29~Northern+America+%28UN%29~Latin+America+and+the+Caribbean+%28UN%29~KOR~OWID_WRL&indicator=Age+structure&Sex=Both+sexes&Age=Total&Projection+scenario=Medium&hideControls=true&tab=chart" loading="lazy" style="width: 100%; height: 600px; border: 0px none;" allow="web-share; clipboard-write"></iframe>
```
:::

## Row

```{r}
#| title: "세계의 인구 피라미드, 1950~2100"

library(tidyverse)
library(plotly)

my.one.data <- read_rds("D:/My R/Population Geography/3 Population Structure/world_age_one.rds")

type.sel <- "World"
age_sex_data <- my.one.data |> 
  filter(
    Type %in% type.sel,
  ) |> 
  mutate(
    Year = as.integer(Year),
    Age = as.character(Age)
  ) |> 
  rename(
    Pop = Population,
    Ages = Age
  )

pyramid_data <- age_sex_data |> 
  filter(
    Gender != "Total"
  ) |> 
  mutate(
    Pop_r = Pop * 100/ sum(Pop),
    .by = Year
  ) |> 
  mutate(
    Ages = if_else(Ages == "100+", "100", Ages)
  )

pyramid_data |> 
  mutate(
    Ages = fct(Ages, levels = unique(Ages)), 
    Gender = fct(Gender, levels = c("Male", "Female")),
    Pop_r = if_else(Gender == "Male", -Pop_r, Pop_r),
  ) |> 
  plot_ly(
    x = ~Pop_r, 
    y = ~Ages, 
    color = ~Gender, 
    frame = ~Year
  ) |> 
  add_bars(
    color = ~Gender, colors = c("#8da0cb", "#e78ac3"),
    orientation = 'h', 
    customdata = abs(pyramid_data$Pop),
    hovertemplate = "%{customdata:,}"
    ) |> 
  layout(
    bargap = 0.1,
    barmode = "relative",
    xaxis = list(
      title = "Population (%)",
      tickvals = c(-1, -0.5, 0, 0.5, 1),
      ticktext = as.character(abs(c(-1, 0.5, 0, 0.5, 1)))
    ),
    yaxis = list(
      title = "Ages",
      tickvals = unique(pyramid_data$Ages)[seq(1, 101, 5)],
      ticktext = c(unique(pyramid_data$Ages)[seq(1, 100, 5)], "100+")
    ),
    legend = list(
      x = 0.85, y = 0.95,
      traceorder = "reversed"
    ),
    margin = list(l = 75, r = 75, t = 75, b = 75),
    hovermode = "y unified",
    hoverlabel = list(bgcolor = "white", font = list(size = 12, family = "Pretendard Medium")),
    bargap = 0.1, barmode = "overlay"
  ) |> 
  config(
  displaylogo = FALSE,  
  modeBarButtonsToRemove = c(
    "zoom2d", "pan2d", "select2d", "lasso2d",
    "zoomIn2d", "zoomOut2d", "autoScale2d", "resetScale2d",
    "hoverClosestCartesian", "hoverCompareCartesian",
    "toggleSpikelines", "resetViews", "sendDataToCloud"
    )
  ) |> 
  animation_slider(currentvalue = list(prefix = "Year: "))
  
```

```{r}
#| title: "한국의 인구 피라미드, 2000~2072"

library(tidyverse)
library(readxl)
library(plotly)
my.age.sex.data.one.100plus <- read_excel("D:/My R/Korea Census Data Manipulation/4 Population Projections/2022 기준/Nation_Age_Sex_Proj_One_100Plus_2000_2072.xlsx", sheet = 1)

age_sex_data <- my.age.sex.data.one.100plus |> 
  pivot_longer(
    cols = `2000`:`2072`,
    names_to = "Year",
    values_to = "Pop"
  ) |> 
  mutate(
    Year = as.integer(Year),
    Ages = as.character(parse_number(Ages)),
    Gender = case_match(
      Gender,
      "전체"~"Total",
      "남자"~"Male",
      "여자"~"Female"
    ),
    Ages = ifelse(Ages == 100, "100+", Ages)
  ) 

pyramid_data <- age_sex_data |> 
  filter(
    Gender != "Total"
  ) |> 
  mutate(
    Pop_r = Pop * 100/ sum(Pop),
    .by = Year
  ) |> 
  mutate(
    Ages = if_else(Ages == "100+", "100", Ages)
  )

pyramid_data |> 
  mutate(
    Ages = fct(Ages, levels = unique(Ages)), 
    Gender = fct(Gender, levels = c("Male", "Female")),
    Pop_r = if_else(Gender == "Male", -Pop_r, Pop_r),
  ) |> 
  plot_ly(
    x = ~Pop_r, 
    y = ~Ages, 
    color = ~Gender, 
    frame = ~Year
  ) |> 
  add_bars(
    color = ~Gender, colors = c("#8da0cb", "#e78ac3"),
    orientation = 'h', 
    customdata = abs(pyramid_data$Pop),
    hovertemplate = "%{customdata:,}"
    ) |> 
  layout(
    bargap = 0.1,
    barmode = "relative",
    xaxis = list(
      title = "Population (%)",
      tickvals = c(-1, -0.5, 0, 0.5, 1),
      ticktext = as.character(abs(c(-1, 0.5, 0, 0.5, 1)))
    ),
    yaxis = list(
      title = "Ages",
      tickvals = unique(pyramid_data$Ages)[seq(1, 101, 5)],
      ticktext = c(unique(pyramid_data$Ages)[seq(1, 100, 5)], "100+")
    ),
    legend = list(
      orientation = "v", 
      x = 1.01, y = 0.95,
      traceorder = "reversed"
    ),
    margin = list(l = 75, r = 75, t = 75, b = 75),
    hovermode = "y unified",
    hoverlabel = list(bgcolor = "white", font = list(size = 12, family = "Pretendard Medium")),
    bargap = 0.1, barmode = "overlay"
  ) |> 
  config(
  displaylogo = FALSE,  
  modeBarButtonsToRemove = c(
    "zoom2d", "pan2d", "select2d", "lasso2d",
    "zoomIn2d", "zoomOut2d", "autoScale2d", "resetScale2d",
    "hoverClosestCartesian", "hoverCompareCartesian",
    "toggleSpikelines", "resetViews", "sendDataToCloud"
    )
  ) |> 
  animation_slider(currentvalue = list(prefix = "Year: "))

```

## Row

### Column

```{r}
#| title: "Sex Ratio at Birth in 2025"
#| warning: false
library(tidyverse)
library(spData)
library(sf)
library(leaflet)

data(world)
world <- st_as_sf(world)

wpp_2024 <- read_rds("wpp_2024.rds")
my_wpp <- wpp_2024 |> 
  filter(year == 2025)

world_data <- world |>
  left_join(my_wpp, join_by(iso_a2 == ISO2)) |> 
  filter(
    !is.na(sex_ratio_birth)
  )

bins <- c(0, 102, 103, 105, 107, 110, Inf)
pal <- colorBin("PRGn", domain = world_data$sex_ratio_birth, bins = bins)
labels <- sprintf("<strong>%s</strong><br/>%g",
  world_data$name_long, world_data$sex_ratio_birth) |> lapply(htmltools::HTML)

leaflet(world_data) |> 
  addProviderTiles(providers$Esri.WorldTopoMap) |> 
  addPolygons(
    fillColor = ~pal(sex_ratio_birth),
    weight =  2, 
    opacity = 1,
    color = "white",
    dashArray = "3",
    fillOpacity = 0.6,
    highlightOptions = highlightOptions(
      weight = 5,
      color = "#666",
      dashArray = "",
      fillOpacity = 0.6,
      bringToFront = TRUE),
    label = labels,
    labelOptions = labelOptions(
      style = list("font-weight" = "normal", padding = "3px 8px"),
      textsize = "15px",
      direction = "auto")
  ) |> 
  addLegend(
    pal = pal, values = ~sex_ratio_birth, opacity = 0.6, title = NULL,
    position = "bottomright"
  )

```

### Column

```{r}
#| title: "Median Age by Subregion in 2025"

library(tidyverse)
library(echarts4r)
library(RColorBrewer)

my.data <- read_rds("D:/My R/Population Geography/wpp_2024.rds")
my.data |> 
  filter(
    type == "Region"
  ) |> 
  distinct(region_name) |> pull() -> UN.region.name

data.sel <- my.data |> 
  filter(
    type == "Subregion" | region_name == "Northern America",
    year == 2025
  )
  
# data.sel |> 
#   group_by(Region_NM) |> 
#   arrange(median_age) |> 
#   e_charts(region_name) |> 
#   e_bar(serie = median_age) |> 
#   e_flip_coords() |>
#   e_tooltip()


custom_colors <- brewer.pal(n = 6, name = "Set2")

data.sel |> 
  arrange(median_age) |> 
  mutate(
    median_age = round(median_age, digits = 1)
  ) |> 
  group_by(Region_NM) |> 
  e_charts(region_name) |> 
  e_bar(serie = median_age, stack = "grp") |> # stack 아규먼트가 두께를 크게 하는 핵심
  e_color(custom_colors) |> 
  e_flip_coords() |> 
  e_x_axis(name = "Median Age") |> 
  e_tooltip() |> 
  e_legend()
```

# 인구 동태

## Row

::: {.card title="세계의 합계출산율(TFR)"}
### 

```{=html}
<iframe src="https://ourworldindata.org/explorers/population-and-demography?indicator=Fertility+rate&Sex=Both+sexes&Age=Total&Projection+scenario=Medium&country=Asia+%28UN%29~Europe+%28UN%29~Africa+%28UN%29~Oceania+%28UN%29~Northern+America+%28UN%29~Latin+America+and+the+Caribbean+%28UN%29~OWID_WRL~KOR&tab=chart&hideControls=true" loading="lazy" style="width: 100%; height: 600px; border: 0px none;" allow="web-share; clipboard-write"></iframe>
```
:::

::: {.card title="세계의 기대 수명"}
### 

```{=html}
<iframe src="https://ourworldindata.org/explorers/population-and-demography?indicator=Life+expectancy&Sex=Both+sexes&Age=At+birth&Projection+scenario=Medium&country=Asia+%28UN%29~Europe+%28UN%29~Africa+%28UN%29~Oceania+%28UN%29~Northern+America+%28UN%29~Latin+America+and+the+Caribbean+%28UN%29~OWID_WRL~KOR&tab=chart&hideControls=true" loading="lazy" style="width: 100%; height: 600px; border: 0px none;" allow="web-share; clipboard-write"></iframe>
```
:::

## Row

::: {.card title="세계의 조출생률(CBR)"}
### 

```{=html}
<iframe src="https://ourworldindata.org/explorers/population-and-demography?indicator=Birth+rate&Sex=Both+sexes&Age=At+birth&Projection+scenario=Medium&country=Asia+%28UN%29~Europe+%28UN%29~Africa+%28UN%29~Oceania+%28UN%29~Northern+America+%28UN%29~Latin+America+and+the+Caribbean+%28UN%29~OWID_WRL~KOR&tab=chart&hideControls=true" loading="lazy" style="width: 100%; height: 600px; border: 0px none;" allow="web-share; clipboard-write"></iframe>
```
:::

::: {.card title="세계의 조사망률(CDR)"}
### 

```{=html}
<iframe src="https://ourworldindata.org/explorers/population-and-demography?indicator=Death+rate&Sex=Both+sexes&Age=At+birth&Projection+scenario=Medium&country=Asia+%28UN%29~Europe+%28UN%29~Africa+%28UN%29~Oceania+%28UN%29~Northern+America+%28UN%29~Latin+America+and+the+Caribbean+%28UN%29~OWID_WRL~KOR&tab=chart&hideControls=true" loading="lazy" style="width: 100%; height: 600px; border: 0px none;" allow="web-share; clipboard-write"></iframe>
```
:::

# 인구 이동

## Row

::: {.card title="세계의 순이동"}
### 

```{=html}
<iframe src="https://ourworldindata.org/explorers/population-and-demography?indicator=Net+migration&Sex=Both+sexes&Age=At+birth&Projection+scenario=Medium&country=Asia+%28UN%29~Europe+%28UN%29~Africa+%28UN%29~Oceania+%28UN%29~Northern+America+%28UN%29~Latin+America+and+the+Caribbean+%28UN%29~OWID_WRL~KOR&tab=chart&hideControls=true" loading="lazy" style="width: 100%; height: 600px; border: 0px none;" allow="web-share; clipboard-write"></iframe>
```
:::

::: {.card title="세계의 순이동률"}
### 

```{=html}
<iframe src="https://ourworldindata.org/explorers/population-and-demography?indicator=Net+migration+rate&Sex=Both+sexes&Age=At+birth&Projection+scenario=Medium&country=Asia+%28UN%29~Europe+%28UN%29~Africa+%28UN%29~Oceania+%28UN%29~Northern+America+%28UN%29~Latin+America+and+the+Caribbean+%28UN%29~OWID_WRL~KOR&tab=chart&hideControls=true" loading="lazy" style="width: 100%; height: 600px; border: 0px none;" allow="web-share; clipboard-write"></iframe>
```
:::

## Row

### Column

```{r}
#| title: "세계의 지역간 스톡 흐름(stock flow), 2024년 기준"
library(tidyverse)
library(networkD3)
IMS.Orig.Dest.1 <- read_rds("D:/My R/Population Geography/5 Population Migration/IMS_OD.rds")

# OD 데이터 기본 정리

my.Orig.data <- IMS.Orig.Dest.1 |> 
  select(
    Index:T_2024
  ) |> 
  rename_with(
    ~str_replace(., "^T_", ""), starts_with("T_")
  )
my.data <- my.Orig.data |> 
  pivot_longer(
    cols = `1990`:`2024`,
    names_to = "Year",
    values_to = "Stocks"
  )

# Extended SDG Regions
year.sel <- 2024
region.sel <- 1829:1836
data.sel <- my.data |> 
  filter(
    Year == year.sel,
    Orig.Code %in% region.sel,
    Dest.Code %in% region.sel
  )

# Sankey Diagram: networkD3 패키지

link.df <- data.sel |> 
  select(
    Orig.Name, Dest.Name, Stocks
  ) |> 
  rename(
    Origin = Orig.Name,
    Destination = Dest.Name,
    Stock_Flows = Stocks
  ) |> 
  mutate(
    Destination = str_c(Destination, " ", sep = "") 
  ) 

node.df <- link.df |>
  distinct(name = Origin) |>
  bind_rows(link.df |> distinct(name = Destination)) |> as.data.frame()

link.df <- link.df |> 
  mutate(
    ID_Orig = match(Origin, node.df$name) - 1,
    ID_Dest = match(Destination, node.df$name) - 1
  ) |> as.data.frame() 

sankeyNetwork(Links = link.df, Nodes = node.df, Source = "ID_Orig", Target = "ID_Dest", Value = "Stock_Flows", NodeID = "name", LinkGroup = "Origin", sinksRight = FALSE, nodeWidth = 50, fontSize = 14, nodePadding = 20, fontFamily = "Arial")
```

```{r}
#| eval: false
#| echo: false
#| include: false
#| title: "우리나라 시도간 인구 이동 흐름, 2024년"
library(tidyverse)
library(chorddiag)
library(viridis)

MEI.SD.data <- read_rds("D:/My R/Population Geography/5 Population Migration/MEI_SD_data.rds")
age.sel <- "Total_T.x"

region.name <- MEI.SD.data |> 
  distinct(Ori_NM) |> pull() 

n <- region.name |> length()

MEI.SD.data <- MEI.SD.data |> 
  mutate(
    Ori_NM = fct(Ori_NM, levels = region.name), 
    Des_NM = fct(Des_NM, levels = region.name)
  )

OD_matrix <- MEI.SD.data |> 
  pivot_wider(
    id_cols = Ori_NM,
    names_from = Des_NM,
    values_from = age.sel,
    names_expand = TRUE
  ) |> 
  mutate(
    across(
      everything(), ~replace_na(., 0)
    )
  ) |> 
  select(-1) |> 
  as.matrix()

groupNames <- region.name

my.col <- viridis(n, alpha = 1, begin = 0, end = 1, option = "D")
interactive_plot <- chorddiag(OD_matrix, groupNames = groupNames, groupColors = my.col)

library(htmlwidgets)
saveWidget(interactive_plot, "chorddiag_plot.html", selfcontained = TRUE)
```

### Column

::: {.card title="우리나라 시도간 인구 이동 흐름, 2024년"}
### 

```{=html}
<iframe src="chorddiag_plot.html" width="100%" height="600px" style="border:none;"></iframe>
```
:::

## Row

::: {.card title="서울시 구간 인구 이동 흐름, 2024년"}
### 

```{=html}
<iframe src="flowmapblue_seoul_gu.html" width="100%" height="600px" style="border:none;" loading="eager" sandbox="allow-scripts allow-same-origin" referrerpolicy="no-referrer"></iframe>
```
:::

::: {.card title="우리나라 시군간 인구 이동 흐름, 2024년"}
### 

```{=html}
<iframe src="flowmapblue_SG1.html" width="100%" height="600px" style="border:none;" loading="eager" sandbox="allow-scripts allow-same-origin" referrerpolicy="no-referrer"></iframe>
```
:::
