---
title: "인구지리학"
author: 이상일(서울대학교 지리교육과 교수)
format: 
  dashboard:
    logo: snu_logo_2.png
    nav-buttons: 
      - icon: house
        href: https://sangillee.snu.ac.kr/
        aria-label: Homepage
      - icon: github
        href: https://github.com/sangillee66
        aria-label: GitHub
      - icon: envelope
        href: mailto:si_lee@snu.ac.kr
        aria-label: Mail
    scrolling: true
editor: visual
editor_options: 
  chunk_output_type: console
---

# 인구 데이터

## Row

### Column {width="65%"}

```{r}
#| title: World Population Prospects 2024 주요 지표
library(tidyverse)
library(reactable)
wpp_2024 <- read_rds("wpp_2024.rds")
wpp_2024_sel <- wpp_2024 |> 
  # filter(
  #   year == 2025,
  #   type == "Country/Area"
  # ) |>  
  select(
    Type = type,
    Name = region_name, 
    ISO3 = ISO3,
    year, 
    pop_jan_t = pop_jan_total, 
    pop_jul_t = pop_jul_total, 
    pop_jul_m = pop_jul_male, 
    pop_jul_f = pop_jul_female,
    pop_den, sex_ratio, median_age, 
    natural_chg = natural_change, 
    RNC, 
    pop_chg = pop_change,
    PGR, 
    doub_time = doubling_time, 
    births, CBR, TFR, NRR, 
    sex_ratio_b = sex_ratio_birth, 
    deaths_t = deaths_total, 
    deaths_m = deaths_male, 
    deaths_f = deaths_female, 
    CDR, 
    life_exp_t = life_exp_total, 
    life_exp_m = life_exp_male, 
    life_exp_f = life_exp_female, 
    inf_deaths = infant_deaths, 
    IMR, 
    net_mig = net_migrants,
    NMR
  )
  
reactable(
  wpp_2024_sel,
  searchable = TRUE,
  minRows = 10,
  defaultPageSize = 10,
  theme = reactableTheme(
    style = list(
      fontSize = "13px"
    )
  ),
  columns = list(
    Type = colDef(filterable = TRUE, filterMethod = JS(" 
        function(rows, columnId, filterValue) {
          return rows.filter(function(row) {
            var cellValue = row.values[columnId];
            if (cellValue == null) return false;
            return cellValue.indexOf(filterValue) !== -1;
          });
        }
      ")),
    Name = colDef(filterable = TRUE, sticky = "left"),
    ISO3 = colDef(filterable = TRUE),
    year = colDef(filterable = TRUE), 
    pop_jan_t = colDef(format = colFormat(separators = TRUE, digits = 0)),
    pop_jul_t = colDef(format = colFormat(separators = TRUE, digits = 0)),
    pop_jul_m = colDef(format = colFormat(separators = TRUE, digits = 0)),
    pop_jul_f = colDef(format = colFormat(separators = TRUE, digits = 0)),
    pop_den = colDef(format = colFormat(separators = TRUE, digits = 0)),
    sex_ratio = colDef(format = colFormat(separators = TRUE, digits = 1)),
    median_age = colDef(format = colFormat(separators = TRUE, digits = 1)),
    natural_chg = colDef(format = colFormat(separators = TRUE, digits = 0)),
    RNC = colDef(format = colFormat(separators = TRUE, digits = 3)),
    pop_chg = colDef(format = colFormat(separators = TRUE, digits = 0)),
    PGR = colDef(format = colFormat(separators = TRUE, digits = 3)),
    doub_time = colDef(format = colFormat(separators = TRUE, digits = 2)),
    births = colDef(format = colFormat(separators = TRUE, digits = 0)),
    CBR = colDef(format = colFormat(separators = TRUE, digits = 3)),
    TFR = colDef(format = colFormat(separators = TRUE, digits = 3)),
    NRR = colDef(format = colFormat(separators = TRUE, digits = 3)),
    deaths_t = colDef(format = colFormat(separators = TRUE, digits = 0)),
    deaths_m = colDef(format = colFormat(separators = TRUE, digits = 0)),
    deaths_f = colDef(format = colFormat(separators = TRUE, digits = 0)),
    CDR = colDef(format = colFormat(separators = TRUE, digits = 3)),
    life_exp_t = colDef(format = colFormat(separators = TRUE, digits = 1)),
    life_exp_m = colDef(format = colFormat(separators = TRUE, digits = 1)),
    life_exp_f = colDef(format = colFormat(separators = TRUE, digits = 1)),
    inf_deaths = colDef(format = colFormat(separators = TRUE, digits = 0)),
    IMR = colDef(format = colFormat(separators = TRUE, digits = 1)),
    net_mig = colDef(format = colFormat(separators = TRUE, digits = 0)),
    NMR = colDef(format = colFormat(separators = TRUE, digits = 3))
  )
)
```

### Column {width="35%"}

::: {.card title="변수 설명"}
-   Type: 지역 유형(예: Country/Area, SDG region, Region, Subregion)

-   Name: 국가명

-   ISO3: 국가식별코드(세자리 문자)

-   year: 연도

-   pop_jan_t: 총인구수(1월 1일 기준)

-   pop_jul_t: 총인구수(7월 1일 기준)

-   pop_jul_m: 남성 총인구수(7월 1일 기준)

-   pop_jul_f: 여성 총인구수(7월 1일 기준)

-   pop_den: 인구밀도(1제곱킬로미터당 인구수)

-   sex_ratio: 성비(여성 100명당 남성 인구)

-   median_age: 중위연령

-   natural_chg: 자연변화수(출생아수 - 사망자수)

-   RNC: 자연변화율(rate of natural change)(단위: 인구 1,000명 당 자연증가수)

-   pop_chg: 인구증감

-   PGR: 인구증감율(population growth rate)(단위: %)

-   doub_time: 인구배가기간(인구가 배로 느는데 걸리는 시간) (단위: 년)

-   births: 출생아수

-   CBR: 조출생율(crude birth rate)(단위: 인구 1,000명당 출생아수)

-   TFR: 합계출산율(total fertility rate)(단위: 여성 1인당 평균 기대 출생아수)

-   NRR: 순재생산율(net reproduction rate)(단위: 여성 1인당 생존 자녀수)

-   sex_ratio_b: 출생성비(단위: 여아 100명당 남아)

-   deaths_t: 사망자수

-   deaths_m: 남성 사망자수

-   deaths_f: 여성 사망자수

-   CDR: 조사망율(crude death rate)(단위: 인구 1,000명당 사망자수)

-   life_exp_t: 기대수명

-   life_exp_m: 남성 기대수명

-   life_exp_f: 여성 기대수명

-   inf_deaths: 사망한 영아수(출생 후 1년 이내 사망한 출생아)

-   IMR: 영아사망률(infant mortality rate)(생존 출생아 1,000명당 사망한 영아수)

-   net_mig: 순이동자(전입자 - 전출자)

-   NMR: 순이동률(net migration rate)(단위: 인구 1,000명당 순이동자)
:::

## Row

### Column {width="60%"}

```{r}
#| results: hide
library(tidyverse)
library(readxl)
library(sf)
library(tmap)
countries.m <- st_read("D:/My R/World Data Manupulation/NaturalEarth/new_2_ne_50m_admin_0_countries.shp") 

```

```{r}
#| title: "A Lookup Map for Countries in the World"
#| message: false
library(tidyverse)
library(readxl)
library(sf)
library(tmap)

world.region.code <- read_excel("D:/My R/Population Geography/0 Population Data/World_Region_Code.xlsx", sheet = 1, col_names = TRUE)

countries.m.region <- countries.m |> 
  left_join(
    world.region.code, join_by(ISO_N3_CD == `M49 Code`)
  ) |> 
  mutate(
    New_New_Sub_SDG_NM = case_match(
      New_New_Sub_SDG_NM,
      "CENTRAL AND SOUTHERN ASIA" ~ "Central and Southern Asia",
      "EUROPE, NORTHERN AMERICA, AUSTRALIA, AND NEW ZEALAND" ~ "Europe, Northern America, Australia, and New Zealand",
      "ANTARCTICA" ~ "Antarctica",
      "NORTHERN AFRICA AND WESTERN ASIA" ~ "Northern Afraica and Western Asia",
      "OCEANIA (EXC AUSTRALIA AND NEW ZEALAND)" ~ "Oceania (excluding Australia and New Zealand)",
      "SUB-SAHARAN AFRICA" ~ "Sub-Saharan Africa",
      "LATIN AMERICA AND THE CARIBBEAN" ~ "Latin America and THE Caribbean",
      "EASTERN AND SOUTH-EASTERN ASIA" ~ "Eastern and South-Eastern Asia" 
    )
  )

tmap_mode("view")
tm_shape(countries.m.region) + tm_polygons( 
  alpha = 0, border.alpha = 0, id = "NAME_KO", 
  popup.vars = c(
    "ISO3" = "ISO_A3", 
    "NAME" = "NAME_LONG",
    "Subregion" = "New_UN_All_Subregion_NM",
    "Region" = "New_UN_Region_NM",
    "SDG Region" = "New_New_Sub_SDG_NM"
    )
  ) +
  tm_basemap(
    c("Esri.NatGeoWorldMap", "Esri.WorldGrayCanvas", "OpenStreetMap", "Esri.WorldImagery")
  )
```

### Column {width="40%"}

```{r}
#| results: hide

SIGUNGU1.shp <- st_read("D:/My R/Korean Administrative Areas/행정구역 셰이프 파일/3 Generalization/2023_2Q/NOT_MOVE/SIGUNGU1_NM_2023_2Q_GEN_0030.shp", options = "ENCODING=CP949")
SIDO_Polyline.shp <- st_read("D:/My R/Korean Administrative Areas/행정구역 셰이프 파일/3 Generalization/2023_2Q/NOT_MOVE/SIDO_Polyline_NM_2023_2Q_GEN_0030.shp", options = "ENCODING=CP949")

SIGUNGU1.shp <- SIGUNGU1.shp |> 
  mutate(
    SGG1_CD = as.character(SGG1_CD)
  )
```

```{r}
#| title: "우리나라 시군구 단위 행정구역"

SIGUNGU1.shp <- SIGUNGU1.shp |> 
  mutate(
    SGG1_CD = as.character(SGG1_CD)
  )

tmap_mode("view")
tm_shape(SIGUNGU1.shp) + tm_fill(
  col = "gray90", alpha = 0.2, id = "SGG1_FNM", 
  popup.vars = c(
    "영어 이름" = "Eng_NM",
    "코드번호" = "SGG1_CD" 
  ) 
  ) + tm_borders() +
  tm_shape(SIDO_Polyline.shp) + tm_lines(col = "black", lwd = 2)

```

# 인구 성장

## 세계의 인구 성장

::: {.card title="세계의 인구 성장"}
###  {width="50%"}

```{=html}
<iframe src="https://ourworldindata.org/explorers/population-and-demography?indicator=Population&Sex=Both+sexes&Age=Total&Projection+scenario=Medium&country=CHN~IND~USA~IDN~PAK~NGA~BRA~JPN&hideControls=true&tab=chart" loading="lazy" style="width: 100%; height: 600px; border: 0px none;" allow="web-share; clipboard-write"></iframe>
```
:::

::: {.card title="세계의 인구성장률"}
###  {width="50%"}

```{=html}
<iframe src="https://ourworldindata.org/explorers/population-and-demography?indicator=Population+growth+rate&Sex=Both+sexes&Age=Total&Projection+scenario=Medium&country=CHN~IND~USA~IDN~PAK~NGA~BRA~JPN&hideControls=true&tab=chart" loading="lazy" style="width: 100%; height: 600px; border: 0px none;" allow="web-share; clipboard-write"></iframe>
```
:::

## Row

### Column

```{r}
#| title: "우리나라 시도별 인구 성장, 1975~2023"
library(tidyverse)
library(readxl)
library(echarts4r)
library(RColorBrewer)

my.census.data.3 <- read_excel("D:/My R/Population Geography/1 Population Growth/Korea_census_Data.xlsx",  sheet = 3)

my.census.data.3.melt <- my.census.data.3 |> select(-last_col()) |> 
  pivot_longer(
    cols = "1975":"2023",
    names_to = "Year",
    values_to = "Population"
  )

year.3.all <- my.census.data.3.melt |> 
  distinct(Year) |> pull()

year.sel <- year.3.all
code.sel <- c(11, 21, 22, 23, 24, 25, 26, 29, 31, 32, 33, 34, 35, 36, 37, 38, 39)

data.sel <- my.census.data.3.melt |> 
  filter(
    Year %in% year.sel,
    Code %in% code.sel
  )

regions.name <- data.sel |> 
  distinct(Name_kr) |> pull()

data.sel <-  data.sel |> 
  mutate(
    Name_kr = fct(Name_kr, levels = regions.name)
  )

qual_col_pals <- brewer.pal.info[brewer.pal.info$category == 'qual',]
col_vector <- unlist(mapply(brewer.pal, qual_col_pals$maxcolors, rownames(qual_col_pals)))

data.sel |> 
  group_by(Name_kr) |>
  e_charts(Year) |> 
  e_line(Population) |> 
  e_color(col_vector) |> 
  e_tooltip(
    trigger = "axis",
  formatter = htmlwidgets::JS("
    function (params) {
      const year = params[0].axisValue;

      // 숫자 포맷터: 쉼표 추가 (한국식)
      const formatter = new Intl.NumberFormat('ko-KR');

      // 인구수 추출
      let data = params.map(p => {
        let pop = (Array.isArray(p.value)) ? p.value[1] : p.value;
        return {
          name: p.seriesName,
          value: pop,
          marker: p.marker
        };
      });

      // 정렬
      data.sort((a, b) => b.value - a.value);

      // 툴팁 문자열 생성
      let result = '<strong>' + year + '년</strong><br/>';
      data.forEach(d => {
        result += d.marker + d.name + ': ' + formatter.format(d.value) + '명<br/>';
      });

      return result;
    }
  ")
  )

```

# 인구 분포

## Row

::: {.card title="세계의 인구 밀도"}
### 

```{=html}
<iframe src="https://ourworldindata.org/explorers/population-and-demography?indicator=Population+density&Sex=Both+sexes&Age=Total&Projection+scenario=Medium&country=CHN~IND~USA~IDN~PAK~NGA~BRA~JPN&hideControls=true&tab=chart" loading="lazy" style="width: 100%; height: 600px; border: 0px none;" allow="web-share; clipboard-write"></iframe>
```
:::

### 카토그램 {.tabset}

#### 1990년

```{r}
#| results: hide

library(tidyverse)
library(readxl)
library(sf)
library(tmap)
library(cartogramR)

my.data <- read_rds("D:/My R/Population Geography/wpp_2024.rds")

countries.m <- st_read("D:/My R/World Data Manupulation/NaturalEarth/new_2_ne_50m_admin_0_countries.shp") 

world.region.code <- read_excel("D:/My R/Population Geography/0 Population Data/World_Region_Code.xlsx", sheet = 1, col_names = TRUE)

countries.m <- countries.m |> 
  left_join(
    world.region.code |> dplyr::select(3:13, 17), 
    join_by(ISO_N3_CD == `M49 Code`)
  )

crs_robin <- st_crs("+proj=robin +lon_0=0 +x_0=0 +y_0=0 +ellps=WGS84 +datum=WGS84 +units=m +no_defs +towgs84=0,0,0")

countries.m.robin <- st_transform(countries.m, crs = crs_robin)

type.sel <- "Country/Area"
year.sel <- 1990
var.sel <- "pop_jul_total"

data.sel <- my.data |> 
  filter(
    type %in% type.sel,
    year %in% year.sel
  )

New.World <- countries.m.robin |> 
  left_join(
    data.sel,
    join_by(ISO_N3_CD == location_code)
  ) |> 
  filter(
    !is.na(pop_jul_total)
  ) 

carto.shp <- cartogramR(New.World, count = var.sel) |> as.sf()

SDG.region.name <- unique(carto.shp$New_New_Sub_SDG_NM)
SDG.region.name <- SDG.region.name[c(5, 3, 1, 7, 6, 4, 2)]

carto.shp <- carto.shp |> 
  mutate(
    New_SDG_NM = fct(New_New_Sub_SDG_NM, levels = SDG.region.name)
  )

```

```{r}
#| fig-height: 8.4
#| fig-width: 18
#| fig-dpi: 600

tmap_mode("plot")
my.title <- paste0("World Population Distribution, ", year.sel)
my.map <- tm_shape(carto.shp) +
  tm_polygons(
    col = "New_SDG_NM",
    palette = "Set3",
    legend.show = TRUE,
    lwd = 1.5,
    title = "SDG Regions",
    popup.vars = c(
    "국가명" = "SOVEREIGNT",
    "인구수" = "pop_jul_total",
    "인구 밀도" = "pop_den"
    )
  ) +
  tm_legend(legend.format = list(digits = 1), legend.title.size = 1, legend.text.size = 0.8, legend.position = c("left", "bottom"), legend.frame = FALSE, legend.bg.color = "gray99") +
  tm_layout(frame = TRUE, main.title = my.title, main.title.size = 2.5, main.title.position = "center",
            bg.color = "White", inner.margins = c(0.01, 0.01, 0.02, 0.01)) +
  tm_credits("SANG-IL LEE, Geography Education at SNU, 2025", position = c(0.81, 0.02), size = 0.8)
my.map
```

#### 2025년

```{r}
#| results: hide

library(tidyverse)
library(readxl)
library(sf)
library(tmap)
library(cartogramR)

my.data <- read_rds("D:/My R/Population Geography/wpp_2024.rds")

countries.m <- st_read("D:/My R/World Data Manupulation/NaturalEarth/new_2_ne_50m_admin_0_countries.shp") 

world.region.code <- read_excel("D:/My R/Population Geography/0 Population Data/World_Region_Code.xlsx", sheet = 1, col_names = TRUE)

countries.m <- countries.m |> 
  left_join(
    world.region.code |> dplyr::select(3:13, 17), 
    join_by(ISO_N3_CD == `M49 Code`)
  )

crs_robin <- st_crs("+proj=robin +lon_0=0 +x_0=0 +y_0=0 +ellps=WGS84 +datum=WGS84 +units=m +no_defs +towgs84=0,0,0")

countries.m.robin <- st_transform(countries.m, crs = crs_robin)

type.sel <- "Country/Area"
year.sel <- 2025
var.sel <- "pop_jul_total"

data.sel <- my.data |> 
  filter(
    type %in% type.sel,
    year %in% year.sel
  )

New.World <- countries.m.robin |> 
  left_join(
    data.sel,
    join_by(ISO_N3_CD == location_code)
  ) |> 
  filter(
    !is.na(pop_jul_total)
  ) 

carto.shp <- cartogramR(New.World, count = var.sel) |> as.sf()

SDG.region.name <- unique(carto.shp$New_New_Sub_SDG_NM)
SDG.region.name <- SDG.region.name[c(5, 3, 1, 7, 6, 4, 2)]

carto.shp <- carto.shp |> 
  mutate(
    New_SDG_NM = fct(New_New_Sub_SDG_NM, levels = SDG.region.name)
  )

```

```{r}
#| fig-height: 8.4
#| fig-width: 18
#| fig-dpi: 600

tmap_mode("plot")
my.title <- paste0("World Population Distribution, ", year.sel)
my.map <- tm_shape(carto.shp) +
  tm_polygons(
    col = "New_SDG_NM",
    palette = "Set3",
    legend.show = TRUE,
    lwd = 1.5,
    title = "SDG Regions",
    popup.vars = c(
    "국가명" = "SOVEREIGNT",
    "인구수" = "pop_jul_total",
    "인구 밀도" = "pop_den"
    )
  ) +
  tm_legend(legend.format = list(digits = 1), legend.title.size = 1, legend.text.size = 0.8, legend.position = c("left", "bottom"), legend.frame = FALSE, legend.bg.color = "gray99") +
  tm_layout(frame = TRUE, main.title = my.title, main.title.size = 2.5, main.title.position = "center",
            bg.color = "White", inner.margins = c(0.01, 0.01, 0.02, 0.01)) +
  tm_credits("SANG-IL LEE, Geography Education at SNU, 2025", position = c(0.81, 0.02), size = 0.8)
my.map
```

#### 2055년

```{r}
#| results: hide

library(tidyverse)
library(readxl)
library(sf)
library(tmap)
library(cartogramR)

my.data <- read_rds("D:/My R/Population Geography/wpp_2024.rds")

countries.m <- st_read("D:/My R/World Data Manupulation/NaturalEarth/new_2_ne_50m_admin_0_countries.shp") 

world.region.code <- read_excel("D:/My R/Population Geography/0 Population Data/World_Region_Code.xlsx", sheet = 1, col_names = TRUE)

countries.m <- countries.m |> 
  left_join(
    world.region.code |> dplyr::select(3:13, 17), 
    join_by(ISO_N3_CD == `M49 Code`)
  )

crs_robin <- st_crs("+proj=robin +lon_0=0 +x_0=0 +y_0=0 +ellps=WGS84 +datum=WGS84 +units=m +no_defs +towgs84=0,0,0")

countries.m.robin <- st_transform(countries.m, crs = crs_robin)

type.sel <- "Country/Area"
year.sel <- 2055
var.sel <- "pop_jul_total"

data.sel <- my.data |> 
  filter(
    type %in% type.sel,
    year %in% year.sel
  )

New.World <- countries.m.robin |> 
  left_join(
    data.sel,
    join_by(ISO_N3_CD == location_code)
  ) |> 
  filter(
    !is.na(pop_jul_total)
  ) 

carto.shp <- cartogramR(New.World, count = var.sel) |> as.sf()

SDG.region.name <- unique(carto.shp$New_New_Sub_SDG_NM)
SDG.region.name <- SDG.region.name[c(5, 3, 1, 7, 6, 4, 2)]

carto.shp <- carto.shp |> 
  mutate(
    New_SDG_NM = fct(New_New_Sub_SDG_NM, levels = SDG.region.name)
  )

```

```{r}
#| fig-height: 8.4
#| fig-width: 18
#| fig-dpi: 600

tmap_mode("plot")
my.title <- paste0("World Population Distribution, ", year.sel)
my.map <- tm_shape(carto.shp) +
  tm_polygons(
    col = "New_SDG_NM",
    palette = "Set3",
    legend.show = TRUE,
    lwd = 1.5,
    title = "SDG Regions",
    popup.vars = c(
    "국가명" = "SOVEREIGNT",
    "인구수" = "pop_jul_total",
    "인구 밀도" = "pop_den"
    )
  ) +
  tm_legend(legend.format = list(digits = 1), legend.title.size = 1, legend.text.size = 0.8, legend.position = c("left", "bottom"), legend.frame = FALSE, legend.bg.color = "gray99") +
  tm_layout(frame = TRUE, main.title = my.title, main.title.size = 2.5, main.title.position = "center",
            bg.color = "White", inner.margins = c(0.01, 0.01, 0.02, 0.01)) +
  tm_credits("SANG-IL LEE, Geography Education at SNU, 2025", position = c(0.81, 0.02), size = 0.8)
my.map
```

#### 2100년

```{r}
#| results: hide

library(tidyverse)
library(readxl)
library(sf)
library(tmap)
library(cartogramR)

my.data <- read_rds("D:/My R/Population Geography/wpp_2024.rds")

countries.m <- st_read("D:/My R/World Data Manupulation/NaturalEarth/new_2_ne_50m_admin_0_countries.shp") 

world.region.code <- read_excel("D:/My R/Population Geography/0 Population Data/World_Region_Code.xlsx", sheet = 1, col_names = TRUE)

countries.m <- countries.m |> 
  left_join(
    world.region.code |> dplyr::select(3:13, 17), 
    join_by(ISO_N3_CD == `M49 Code`)
  )

crs_robin <- st_crs("+proj=robin +lon_0=0 +x_0=0 +y_0=0 +ellps=WGS84 +datum=WGS84 +units=m +no_defs +towgs84=0,0,0")

countries.m.robin <- st_transform(countries.m, crs = crs_robin)

type.sel <- "Country/Area"
year.sel <- 2100
var.sel <- "pop_jul_total"

data.sel <- my.data |> 
  filter(
    type %in% type.sel,
    year %in% year.sel
  )

New.World <- countries.m.robin |> 
  left_join(
    data.sel,
    join_by(ISO_N3_CD == location_code)
  ) |> 
  filter(
    !is.na(pop_jul_total)
  ) 

carto.shp <- cartogramR(New.World, count = var.sel) |> as.sf()

SDG.region.name <- unique(carto.shp$New_New_Sub_SDG_NM)
SDG.region.name <- SDG.region.name[c(5, 3, 1, 7, 6, 4, 2)]

carto.shp <- carto.shp |> 
  mutate(
    New_SDG_NM = fct(New_New_Sub_SDG_NM, levels = SDG.region.name)
  )

```

```{r}
#| fig-height: 8.4
#| fig-width: 18
#| fig-dpi: 600

tmap_mode("plot")
my.title <- paste0("World Population Distribution, ", year.sel)
my.map <- tm_shape(carto.shp) +
  tm_polygons(
    col = "New_SDG_NM",
    palette = "Set3",
    legend.show = TRUE,
    lwd = 1.5,
    title = "SDG Regions",
    popup.vars = c(
    "국가명" = "SOVEREIGNT",
    "인구수" = "pop_jul_total",
    "인구 밀도" = "pop_den"
    )
  ) +
  tm_legend(legend.format = list(digits = 1), legend.title.size = 1, legend.text.size = 0.8, legend.position = c("left", "bottom"), legend.frame = FALSE, legend.bg.color = "gray99") +
  tm_layout(frame = TRUE, main.title = my.title, main.title.size = 2.5, main.title.position = "center",
            bg.color = "White", inner.margins = c(0.01, 0.01, 0.02, 0.01)) +
  tm_credits("SANG-IL LEE, Geography Education at SNU, 2025", position = c(0.81, 0.02), size = 0.8)
my.map
```

# 인구 구조

## Row

::: {.card title="세계의 인구 구조"}
### 

```{=html}
<iframe src="https://ourworldindata.org/explorers/population-and-demography?time=2025&country=Asia+%28UN%29~Europe+%28UN%29~Africa+%28UN%29~Oceania+%28UN%29~Northern+America+%28UN%29~Latin+America+and+the+Caribbean+%28UN%29~KOR~OWID_WRL&indicator=Age+structure&Sex=Both+sexes&Age=Total&Projection+scenario=Medium&hideControls=true&tab=chart" loading="lazy" style="width: 100%; height: 600px; border: 0px none;" allow="web-share; clipboard-write"></iframe>
```
:::

### Column 

```{r}
#| title: "한국의 인구 피라미드, 2000~2072"

library(tidyverse)
library(plotly)
my.age.sex.data.one.100plus <- read_excel("D:/My R/Korea Census Data Manipulation/4 Population Projections/2022 기준/Nation_Age_Sex_Proj_One_100Plus_2000_2072.xlsx", sheet = 1)

age_sex_data <- my.age.sex.data.one.100plus |> 
  pivot_longer(
    cols = `2000`:`2072`,
    names_to = "Year",
    values_to = "Pop"
  ) |> 
  mutate(
    Year = as.integer(Year),
    Ages = as.character(parse_number(Ages)),
    Gender = case_match(
      Gender,
      "전체"~"Total",
      "남자"~"Male",
      "여자"~"Female"
    ),
    Ages = ifelse(Ages == 100, "100+", Ages)
  ) |> 
  filter(
    Gender != "Total"
  )

data_sel <- age_sex_data |> 
  filter(
    # Year == 2025,
    Gender != "Total"
  ) |> 
  mutate(
    Pop = Pop * 100/ sum(Pop),
    .by = Year
  )

# 전처리: 남성은 음수로
data_proc <- data_sel |> 
  mutate(
    Gender = factor(Gender, levels = c("Male", "Female")),
    Ages = fct(Ages, levels = unique(Ages)),
    Pop = if_else(Gender == "Male", -Pop, Pop)
  )

# 남성과 여성 데이터 분리
male_data <- filter(data_proc, Gender == "Male")
female_data <- filter(data_proc, Gender == "Female")

# plot 생성
plot_ly() %>%
  add_trace(
    data = male_data,
    x = ~Pop, y = ~Ages,
    type = "bar",
    name = "Male",
    orientation = "h",
    marker = list(color = "#8da0cb"),
    frame = ~Year,
    text = ~paste("Year:", Year, "<br>Age:", Ages, "<br>Male:", formatC(abs(Pop), format = "f", digits = 3, big.mark = ",")),
    hoverinfo = "text",
    textposition = "none" 
  ) |> 
  add_trace(
    data = female_data,
    x = ~Pop, y = ~Ages,
    type = "bar",
    name = "Female",
    orientation = "h",
    marker = list(color = "#e78ac3"),
    frame = ~Year,
    text = ~paste("Year:", Year, "<br>Age:", Ages, "<br>Female:", formatC(abs(Pop), format = "f", digits = 3, big.mark = ",")),
    hoverinfo = "text", 
    textposition = "none" 
  ) %>%
  layout(
    barmode = "relative",
    bargap = 0.1,
    hovermode = "y unified",
    legend = list(x = 0.85, y = 0.95),
    xaxis = list(
      title = "Population",
      tickvals = seq(-1, 1, by = 0.5),
      ticktext = as.character(abs(seq(-1, 1, by = 0.5)))
    ),
    yaxis = list(title = "Age Group")
  ) |> 
  config(
    modeBarButtonsToRemove = list(
      "zoom2d", "pan2d", "select2d", "lasso2d",
      "zoomIn2d", "zoomOut2d", "autoScale2d", "resetScale2d",
      "hoverClosestCartesian", "hoverCompareCartesian",
      "toggleSpikelines"
    ),
    displaylogo = FALSE  # Plotly 로고도 제거
  )
```

# 인구 동태

# 인구 이동
