---
title: "인구지리학"
author: 이상일(서울대학교 지리교육과 교수)
format: 
  dashboard:
    logo: snu_logo_2.png
    nav-buttons: 
      - icon: house
        href: https://sangillee.snu.ac.kr/
        aria-label: Homepage
      - icon: github
        href: https://github.com/sangillee66
        aria-label: GitHub
      - icon: envelope
        href: mailto:si_lee@snu.ac.kr
        aria-label: Mail
    scrolling: true
editor: visual
editor_options: 
  chunk_output_type: console
---

# 인구 데이터

## Row

### Column {width="65%"}

```{r}
#| title: World Population Prospects 2024 주요 지표
library(tidyverse)
library(reactable)
wpp_2024 <- read_rds("wpp_2024.rds")
wpp_2024_sel <- wpp_2024 |> 
  # filter(
  #   year == 2025,
  #   type == "Country/Area"
  # ) |>  
  select(
    Type = type,
    Name = region_name, 
    ISO3 = ISO3,
    year, 
    pop_jan_t = pop_jan_total, 
    pop_jul_t = pop_jul_total, 
    pop_jul_m = pop_jul_male, 
    pop_jul_f = pop_jul_female,
    pop_den, sex_ratio, median_age, 
    natural_chg = natural_change, 
    RNC, 
    pop_chg = pop_change,
    PGR, 
    doub_time = doubling_time, 
    births, CBR, TFR, NRR, 
    sex_ratio_b = sex_ratio_birth, 
    deaths_t = deaths_total, 
    deaths_m = deaths_male, 
    deaths_f = deaths_female, 
    CDR, 
    life_exp_t = life_exp_total, 
    life_exp_m = life_exp_male, 
    life_exp_f = life_exp_female, 
    inf_deaths = infant_deaths, 
    IMR, 
    net_mig = net_migrants,
    NMR
  )
  
reactable(
  wpp_2024_sel,
  searchable = TRUE,
  minRows = 10,
  defaultPageSize = 10,
  theme = reactableTheme(
    style = list(
      fontSize = "13px"
    )
  ),
  columns = list(
    Type = colDef(filterable = TRUE, filterMethod = JS(" 
        function(rows, columnId, filterValue) {
          return rows.filter(function(row) {
            var cellValue = row.values[columnId];
            if (cellValue == null) return false;
            return cellValue.indexOf(filterValue) !== -1;
          });
        }
      ")),
    Name = colDef(filterable = TRUE, sticky = "left"),
    ISO3 = colDef(filterable = TRUE),
    year = colDef(filterable = TRUE), 
    pop_jan_t = colDef(format = colFormat(separators = TRUE, digits = 0)),
    pop_jul_t = colDef(format = colFormat(separators = TRUE, digits = 0)),
    pop_jul_m = colDef(format = colFormat(separators = TRUE, digits = 0)),
    pop_jul_f = colDef(format = colFormat(separators = TRUE, digits = 0)),
    pop_den = colDef(format = colFormat(separators = TRUE, digits = 0)),
    sex_ratio = colDef(format = colFormat(separators = TRUE, digits = 1)),
    median_age = colDef(format = colFormat(separators = TRUE, digits = 1)),
    natural_chg = colDef(format = colFormat(separators = TRUE, digits = 0)),
    RNC = colDef(format = colFormat(separators = TRUE, digits = 3)),
    pop_chg = colDef(format = colFormat(separators = TRUE, digits = 0)),
    PGR = colDef(format = colFormat(separators = TRUE, digits = 3)),
    doub_time = colDef(format = colFormat(separators = TRUE, digits = 2)),
    births = colDef(format = colFormat(separators = TRUE, digits = 0)),
    CBR = colDef(format = colFormat(separators = TRUE, digits = 3)),
    TFR = colDef(format = colFormat(separators = TRUE, digits = 3)),
    NRR = colDef(format = colFormat(separators = TRUE, digits = 3)),
    deaths_t = colDef(format = colFormat(separators = TRUE, digits = 0)),
    deaths_m = colDef(format = colFormat(separators = TRUE, digits = 0)),
    deaths_f = colDef(format = colFormat(separators = TRUE, digits = 0)),
    CDR = colDef(format = colFormat(separators = TRUE, digits = 3)),
    life_exp_t = colDef(format = colFormat(separators = TRUE, digits = 1)),
    life_exp_m = colDef(format = colFormat(separators = TRUE, digits = 1)),
    life_exp_f = colDef(format = colFormat(separators = TRUE, digits = 1)),
    inf_deaths = colDef(format = colFormat(separators = TRUE, digits = 0)),
    IMR = colDef(format = colFormat(separators = TRUE, digits = 1)),
    net_mig = colDef(format = colFormat(separators = TRUE, digits = 0)),
    NMR = colDef(format = colFormat(separators = TRUE, digits = 3))
  )
)
```

### Column {width="35%"}

::: {.card title="변수 설명"}
-   Type: 지역 유형(예: Country/Area, SDG region, Region, Subregion)

-   Name: 국가명

-   ISO3: 국가식별코드(세자리 문자)

-   year: 연도

-   pop_jan_t: 총r인구수(1월 1일 기준)

-   pop_jul_t: 총인구수(7월 1일 기준)

-   pop_jul_m: 남성 총인구수(7월 1일 기준)

-   pop_jul_f: 여성 총인구수(7월 1일 기준)

-   pop_den: 인구밀도(1제곱킬로미터당 인구수)

-   sex_ratio: 성비(여성 100명당 남성 인구)

-   median_age: 중위연령

-   natural_chg: 자연변화수(출생아수 - 사망자수)

-   RNC: 자연변화율(rate of natural change)(단위: 인구 1,000명 당 자연증가수)

-   pop_chg: 인구증감

-   PGR: 인구증감율(population growth rate)(단위: %)

-   doub_time: 인구배가기간(인구가 배로 느는데 걸리는 시간) (단위: 년)

-   births: 출생아수

-   CBR: 조출생율(crude birth rate)(단위: 인구 1,000명당 출생아수)

-   TFR: 합계출산율(total fertility rate)(단위: 여성 1인당 평균 기대 출생아수)

-   NRR: 순재생산율(net reproduction rate)(단위: 여성 1인당 생존 자녀수)

-   sex_ratio_b: 출생성비(단위: 여아 100명당 남아)

-   deaths_t: 사망자수

-   deaths_m: 남성 사망자수

-   deaths_f: 여성 사망자수

-   CDR: 조사망율(crude death rate)(단위: 인구 1,000명당 사망자수)

-   life_exp_t: 기대수명

-   life_exp_m: 남성 기대수명

-   life_exp_f: 여성 기대수명

-   inf_deaths: 사망한 영아수(출생 후 1년 이내 사망한 출생아)

-   IMR: 영아사망률(infant mortality rate)(생존 출생아 1,000명당 사망한 영아수)

-   net_mig: 순이동자(전입자 - 전출자)

-   NMR: 순이동률(net migration rate)(단위: 인구 1,000명당 순이동자)
:::

## Row

### Column {width="60%"}

```{r}
#| results: hide
library(tidyverse)
library(readxl)
library(sf)
library(tmap)
countries.m <- st_read("D:/My R/World Data Manupulation/NaturalEarth/new_2_ne_50m_admin_0_countries.shp") 

```

```{r}
#| title: "A Lookup Map for Countries in the World"
#| message: false
library(tidyverse)
library(readxl)
library(sf)
library(tmap)

world.region.code <- read_excel("D:/My R/Population Geography/0 Population Data/World_Region_Code.xlsx", sheet = 1, col_names = TRUE)

countries.m.region <- countries.m |> 
  left_join(
    world.region.code, join_by(ISO_N3_CD == `M49 Code`)
  ) |> 
  mutate(
    New_New_Sub_SDG_NM = case_match(
      New_New_Sub_SDG_NM,
      "CENTRAL AND SOUTHERN ASIA" ~ "Central and Southern Asia",
      "EUROPE, NORTHERN AMERICA, AUSTRALIA, AND NEW ZEALAND" ~ "Europe, Northern America, Australia, and New Zealand",
      "ANTARCTICA" ~ "Antarctica",
      "NORTHERN AFRICA AND WESTERN ASIA" ~ "Northern Afraica and Western Asia",
      "OCEANIA (EXC AUSTRALIA AND NEW ZEALAND)" ~ "Oceania (excluding Australia and New Zealand)",
      "SUB-SAHARAN AFRICA" ~ "Sub-Saharan Africa",
      "LATIN AMERICA AND THE CARIBBEAN" ~ "Latin America and THE Caribbean",
      "EASTERN AND SOUTH-EASTERN ASIA" ~ "Eastern and South-Eastern Asia" 
    )
  )

tmap_mode("view")
tm_shape(countries.m.region) + tm_polygons( 
  alpha = 0, border.alpha = 0, id = "NAME_KO", 
  popup.vars = c(
    "ISO3" = "ISO_A3", 
    "NAME" = "NAME_LONG",
    "UN Subregion" = "New_UN_All_Subregion_NM",
    "UN Region" = "New_UN_Region_NM",
    "SDG Region" = "New_New_Sub_SDG_NM"
    )
  ) 
```

### Column {width="40%"}

```{r}
#| results: hide

SIGUNGU1.shp <- st_read("D:/My R/Korean Administrative Areas/행정구역 셰이프 파일/3 Generalization/2023_2Q/NOT_MOVE/SIGUNGU1_NM_2023_2Q_GEN_0030.shp", options = "ENCODING=CP949")
SIDO_Polyline.shp <- st_read("D:/My R/Korean Administrative Areas/행정구역 셰이프 파일/3 Generalization/2023_2Q/NOT_MOVE/SIDO_Polyline_NM_2023_2Q_GEN_0030.shp", options = "ENCODING=CP949")

SIGUNGU1.shp <- SIGUNGU1.shp |> 
  mutate(
    SGG1_CD = as.character(SGG1_CD)
  )
```

```{r}
#| title: "우리나라 시군구 단위 행정구역"

SIGUNGU1.shp <- SIGUNGU1.shp |> 
  mutate(
    SGG1_CD = as.character(SGG1_CD)
  )

tmap_mode("view")
tm_shape(SIGUNGU1.shp) + tm_fill(
  col = "gray90", alpha = 0.2, id = "SGG1_FNM", 
  popup.vars = c(
    "영어 이름" = "Eng_NM",
    "코드번호" = "SGG1_CD" 
  ) 
  ) + tm_borders() +
  tm_shape(SIDO_Polyline.shp) + tm_lines(col = "black", lwd = 2)
```

# 인구 성장

# 인구 분포

# 인구 구조

# 인구 동태

# 인구 이동
